【裁判字號】    97,易,765
【裁判日期】    980428
【裁判案由】    家暴傷害
【裁判全文】
臺灣桃園地方法院刑事判決               97年度易字第765號
公  訴  人  台灣桃園地方法院檢察署檢察官
被      告  乙○○
            甲○○
            庚○○
            丙○○
            丁○○
            辛○○
                    號
            子○○
            壬○○
                    弄6衖12.
上列被告等因家暴傷害案件，經檢察官提起公訴（97年度偵字第
3326 號） ，本院判決如下︰
    主  文
丙○○共同傷害人之身體，處有期徒刑貳月，如易科罰金，以新
台幣壹仟元折算壹日。
丁○○共同傷害人之身體，處有期徒刑貳月，如易科罰金，以新
台幣壹仟元折算壹日。
辛○○共同傷害人之身體，處拘役伍拾日，如易科罰金，以新台
幣壹仟元折算壹日。
子○○共同傷害人之身體，處拘役伍拾日，如易科罰金，以新台
幣壹仟元折算壹日。
乙○○、甲○○、庚○○被訴傷害丁○○、子○○部分公訴不受
理，其餘被訴部分無罪。
壬○○無罪。
    事  實
一、丙○○、丁○○與乙○○係兄弟關係、與甲○○（為乙○○
    之子）係伯姪關係（三親等旁系血親）；辛○○（為丙○○
    之子）與乙○○為姪伯關係（三親等旁系血親）、與甲○○
    為堂弟兄關係（四親等旁系血親），屬家庭暴力防治法第3
    條所稱之家庭成員。丙○○、丁○○、乙○○、甲○○、庚○○前因家產問題（即桃園縣中壢市○○路106 號及租金收
    取等事宜）屢有爭執，而心生不滿。丙○○、丁○○、乙○○、甲○○、庚○○相約於民國96年10月23日晚間8 時許至
    桃園縣中壢市○○路106 號欲與承租該處之房客孫連臣處理
    房屋租金收取事宜，丙○○則另邀同辛○○、子○○共同前
    往。丙○○、丁○○、辛○○、子○○竟基於傷害之犯意聯
    絡，於見甲○○抵達上處時，丁○○即持安全帽朝甲○○之
    左肩、脖子毆打，辛○○、丙○○、子○○旋即跟上，以徒
    手及腳踹方式朝甲○○頭部、背部及身體等處毆打。其後乙○○抵達上處時，丁○○復持安全帽朝乙○○左後肩、頭部
    揮擊，乙○○於抵擋中跌倒，丙○○、辛○○、子○○旋亦
    以腳踹乙○○身體，甲○○見狀上前阻止，丙○○、辛○○
    、子○○亦接續以徒手及腳踹方式毆打甲○○身體，致甲○○受有前額及頭皮之擦傷、右臉頰、頭皮之挫傷、左前臂表
    淺擦傷、左肩部挫傷、後背及腰挫傷、頭部外傷、左耳撕裂
    傷約1 公分、身體多處挫傷等傷害，乙○○受有頭皮挫傷、
    胸壁挫傷及右食指挫傷等傷害。
二、案經乙○○、甲○○訴請桃園縣政府警察局中壢分局報請台
    灣桃園地方法院檢察署檢察官偵查起訴。
    理  由
甲、證據能力部分：
一、按被告以外之人於審判外之言詞或書面陳述，除法律有規定
    者外，不得作為證據，刑事訴訟法第159 條第1 項定有明文
    。查本件各被告於警詢時所為之陳述，對自己以外之其餘被
    告而言，本質上係屬證人，經核不符合刑事訴訟法第159 條
    之2 、第159 條之3 、第159 條之5 等規定，應無證據能力
    。
二、按被告以外之人於偵查中向檢察官所為之陳述，除顯有不可
    信之情況者外，得為證據，刑事訴訟法第159 條之1 定有明
    文。查本件各被告於檢察官訊問時以證人身分所為之證述，
    對自己以外之其餘被告而言，本質上係屬證人，查無顯不可
    信之情況，依前開規定，得為證據，復經具結，且本院審理
    時亦傳喚各被告以證人身分具結使其餘被告有行使反對詰問
    權之機會，是各被告以證人身分於檢察官訊問時所為之證述
    ，自具有證據能力。
三、關於卷附天晟醫院診斷證明書、行政院衛生署桃園醫院診斷
    證明書、財團法人天主教聖保祿修女會醫院診斷證明書及病
    歷之證據能力：按刑事訴訟法第159 條第1 項規定：被告以
    外之人於審判外之言詞或書面陳述，除法律有規定者外，不
    得作為證據。而該條所謂「法律有規定者」，係指同法第15
    9 條之1 至第159 條之5 及第206 條等規定。又醫師法第12
    條第1 項規定：醫師執行業務時，應製作病歷，並簽名或蓋
    章及加註執行年、月、日。第2 項規定：前項病歷，除應於
    首頁載明病人姓名、出生年、月、日、性別及住址等基本資
    料外，其內容至少應載明下列事項：一就診日期。二主訴。
    三檢查項目及結果。四診斷或病名。五治療、處置或用藥等
    情形。六其他應記載事項。因此，醫師執行醫療業務時，不
    論患者是因病尋求診療，或因特殊目的而就醫，醫師於診療
    過程中，應依醫師法之規定，製作病歷，此一病歷之製作，
    均屬醫師於醫療業務過程中所須製作之紀錄文書，而且每一
    醫療行為均屬可分，因其接續之看診行為而構成醫療業務行
    為，其中縱有因訴訟目的，例如被毆傷而尋求醫師之治療，
    對醫師而言，仍屬其醫療業務行為之一部分，仍應依法製作
    病歷，則該病歷仍屬業務上所製作之紀錄文書，與通常之醫
    療行為所製作之病歷無殊，自屬刑事訴訟法第159 條之4第2
    款所稱從事業務之人於業務上所須製作之紀錄文書，而診斷
    證明書係依病歷所轉錄之證明文書，自仍屬本條項之證明文
    書（最高法院97年度台上字第666 號判決意旨參照）。是卷
    附天晟醫院診斷證明書、行政院衛生署桃園醫院診斷證明書
    、財團法人天主教聖保祿修女會醫院診斷證明書及病歷，自
    有證據能力。
乙、認定事實之理由及依據：
壹、有罪部分：
一、訊據被告丁○○於本院審理時坦承持安全帽毆打乙○○、甲○○之事實，被告子○○於本院審理時亦坦承有毆打乙○○
    、甲○○之事實，被告丙○○、辛○○則矢口否認有傷害乙○○、甲○○犯行，被告丙○○辯稱：當時伊是見丁○○、
    甲○○互毆，庚○○勒住丁○○的脖子，所以才過去，但伊
    沒有毆打乙○○、甲○○云云；被告辛○○辯稱：因為丙○○看到庚○○勒住丁○○脖子，所以過去，而伊看到丙○○
    被推倒，也才過去拉開丁○○、甲○○及庚○○云云。經查
    ：
（一）告訴人乙○○受有頭皮挫傷、胸壁挫傷及右食指挫傷等傷
      害，有卷附天晟醫院診斷證明書1 紙在卷可稽（見偵查卷
      第43頁）；告訴人甲○○受有前額及頭皮之擦傷、右臉頰
      、頭皮之挫傷、左前臂表淺擦傷、左肩部挫傷、後背及腰
      挫傷、頭部外傷、左耳撕裂傷約1 公分、身體多處挫傷等
      傷害，有卷附天晟醫院診斷證明書、行政院衛生署桃園醫
      院診斷證明書各1 紙在卷可稽（見偵查卷第44、64頁）。
（二）就本件被告丙○○、丁○○、辛○○、子○○如何毆打告
      訴人乙○○、甲○○之經過，業據證人即告訴人乙○○於
      檢察官訊問時證稱：伊到現場時，丁○○就衝上來拿安全
      全帽打伊，當時伊看到甲○○被子○○等人打在地上等語
      （見偵查卷第51頁），於本院審理時復證稱：伊下車後，
      走到新生路98號，丙○○及丁○○就走向伊，丁○○就拿
      安全帽打伊，丙○○接著就從後面衝過來，丁○○拿安全
      帽打伊，伊就一直後退，後來伊就自己跌倒，伊跌倒後有
      一群人衝過來用腳踹伊，後來伊看到甲○○在新生路98
      號跟100 號的對面，就是過了道路中線被一群人打，伊可
      以確定打甲○○那群人中有子○○、辛○○，當時甲○○
      是被打到抱著頭縮著側躺，子○○朝甲○○背面腰部打，
      辛○○用腳踹甲○○的肚子等語（見本院卷第106 、107
      頁）；證人即告訴人甲○○於檢察官訊問時證稱：當時丁○○一看到伊就拿安全帽打伊，其他的人徒手打伊，後來
      伊看到乙○○被丁○○、丙○○、辛○○毆打等語（見偵
      查卷第57頁），於本院審理時復證稱：伊走過去時，丁○○即拿安全帽打伊，朝伊左肩及脖子處打，其後伊頭部及
      背部感到一陣疼痛，伊直覺先抱頭、半蹲，伊看到辛○○
      、丙○○、子○○、丁○○這幾個人一起打伊，丁○○是
      拿安全帽打伊，辛○○、丙○○、子○○則是用手腳亂打
      亂踢，伊也看到丁○○拿安全帽打乙○○等語（見本院卷
      第121 、122 頁）；而本院審理時，被告丁○○坦承持安
      全帽毆打乙○○、甲○○之情，復以證人身分明確證稱：
      伊拿安全帽與甲○○、乙○○對打時，丙○○、辛○○、
      子○○也有衝出來，直接朝乙○○及甲○○身上亂打等語
      （見本院卷第88頁），而被告子○○亦坦承有毆打乙○○
      、甲○○之情，復以證人身分明確證稱：伊看到丁○○先
      以安全帽揮打甲○○，後來看到現場的一群人就上去拉，
      就是丙○○、癸○○、庚○○、甲○○及辛○○都上去拉
      ，後來拉扯間伊看到甲○○無意打到癸○○，所以伊就衝
      上去打甲○○頭部幾拳，這時剛剛說的這些人又過來拉伊
      及甲○○，拉扯間現場很混亂，這些人除了拉以外，也有
      動手打等語（見本院卷第153 、154 頁），綜觀上開證述
      內容，本件堪認於告訴人甲○○抵達上處時，被告丁○○
      即持安全帽朝告訴人甲○○之左肩、脖子毆打，被告辛○○、丙○○、子○○旋即再徒手及腳踹方式朝告訴人甲○○頭部、背部及身體等處毆打，而於告訴人乙○○抵達該
      處時，被告丁○○復持安全帽朝告訴人乙○○左後肩、頭
      部揮擊，告訴人乙○○於抵擋中跌倒，被告丙○○、辛○○、子○○旋以腳踹告訴人乙○○身體，其後告訴人甲○○見狀上前阻止，被告丙○○、辛○○、子○○以徒手及
      腳踹方式毆打告訴人甲○○身體。是本件被告丙○○、丁○○、辛○○、子○○確有毆打告訴人乙○○、甲○○之
      情。
（三）按共同實施犯罪行為，在合同意思範圍內，相互利用他人
      之行為，以達其犯罪之目的，原不必每一階段均參與，祇
      須分擔犯罪行為之一部，即應對於全部所發生之結果共同
      負責，且倘犯罪結果係因共犯之合同行為所致者，無論出
      於何人所加，在共犯間均應同負全部之責，並無分別何部
      分為孰人下手之必要。而共同正犯之意思聯絡，不限於事
      前有所協定，於行為當時，基於相互之認識，以共同犯罪
      之意思參與者，亦無礙於共同正犯之成立（最高法院96年
      度台上字第2697號判決意旨參照）。又所謂共同正犯之意
      思聯絡原不以數人間直接發生者為限，即有間接之聯絡者
      ，亦包括在內，係指參與犯罪者均以自己犯罪之意思而參
      與犯罪，雖彼此間無直接之聯絡，如有間接聯絡者亦屬之
      ，如甲分別邀約乙、丙犯罪，雖乙、丙間彼此並無直接之
      聯絡，亦無礙於其為共同正犯之成立（最高法院97年度台
      上字第16號判決意旨參照）。查證人丁○○於本院審理時
      已明確證稱：被告丙○○打電話跟伊說乙○○約伊要火拼
      等語（見本院卷第87頁），再參諸被告丁○○於見告訴人
      甲○○、乙○○抵達上處時，二話不說，立刻持安全帽毆
      打告訴人甲○○、乙○○，且被告丙○○、辛○○、子○○旋以上述方式毆打告訴人乙○○、甲○○，由此情節，
      堪認被告丙○○、丁○○、辛○○、子○○確有傷害告訴
      人乙○○、甲○○之犯意聯絡。本件丙○○、丁○○、辛○○、子○○，顯係在合同意思範圍內，相互利用他人之
      行為，以達其犯罪之目的，雖各人祇分擔犯罪行為之一部
      ，仍應對於全部所發生之結果共同負責。
（四）至被告丙○○、辛○○雖以前詞置辯，惟查：
    1.被告丙○○、辛○○確有毆打告訴人乙○○、甲○○之情
      ，業分據證人即告訴人乙○○、甲○○、證人丁○○、子
      ○○證述明確，已如前述，是被告丙○○、辛○○空言否
      認，已非可採。
    2.被告丙○○、辛○○雖辯稱：庚○○勒住丁○○的脖子，
      所以才過去云云，惟被告丙○○於警詢中稱：庚○○係以
      雙手勒住伊的脖子云云，嗣於檢察官及本院審理時又稱：
      庚○○用手勒住丁○○脖子云云，前後所稱不一，況證人
      即同案被告丁○○於本院審理時復明確證稱：庚○○沒有
      勒住伊脖子，伊也沒有感覺到等語，則被告丙○○、辛○○所辯，自難採信。
    3.被告辛○○辯稱：伊看到丙○○被推倒，所以才過去拉開
      丁○○、甲○○及庚○○云云，惟被告辛○○於檢察官訊
      問時辯稱：伊當時是將甲○○及丁○○用手隔開，伊站在
      中間云云（見偵查卷第57頁），於本院審理時先稱；丁○○拿安全帽打甲○○，丙○○推開庚○○，庚○○就站起
      來，伊以為庚○○要打丙○○，所以才過去將他們支開云
      云（見本院卷第64頁）；又稱：庚○○有去勒住丁○○的
      脖子，丙○○就去拉開，但是丙○○有跌倒，所以伊才下
      車過去要拉開丁○○、甲○○、庚○○、戊○○，並將丙○○扶起來云云（見本院卷第146 頁）；後稱：伊一開始
      是要去拉開丁○○及甲○○，後來去拉開甲○○及子○○
      ，後來要去拉開乙○○及子○○云云（見本院卷第147 頁
      ）；再稱：伊看到甲○○打丁○○，後來丙○○被丁○○
      、甲○○、庚○○推倒，所以伊去拉開他們；因為甲○○
      及子○○在拉扯，所以伊去拉開他們云云（見本院卷第32
      3 頁背面），則被告辛○○不論就為何上前，拉開何人等
      情，前後所辯不符，自難採信。
    4.綜上，被告丙○○、辛○○上開所辯，顯係卸責之詞，不
      足採信。
（五）綜上，本件事證明確，被告丙○○、丁○○、辛○○、子
      ○○犯行均堪認定，均應依法論科。
二、按家庭暴力防治法所稱家庭暴力，係指家庭成員間實施身體
    或精神上不法侵害之行為；所稱家庭暴力罪，係指家庭成員
    間故意實施家庭暴力行為而成立其他法律所規定之犯罪，家
    庭暴力防治法第2 條第1 款、第2 款分別定有明文。查本件
    被告丙○○、丁○○與告訴人乙○○係兄弟關係、與告訴人
    甲○○（為乙○○之子）係三親等旁系血親關係；被告辛○○（為丙○○之子）與告訴人乙○○為三親等旁系血親關係
    、與告訴人甲○○為四親等旁系血親關係，屬家庭暴力防治
    法第3 條所稱之家庭成員，則被告丙○○、丁○○、辛○○
    對告訴人乙○○、甲○○傷害之行為，已該當於家庭暴力防
    治法所稱之家庭暴力罪。惟因家庭暴力防治法對於家庭暴力
    罪並無科處刑罰之規定，仍應依刑法傷害罪之規定予以論罪
    科刑。核被告丙○○、丁○○、辛○○、子○○所為，均係
    犯刑法第277 條第1 項之普通傷害罪。丙○○、丁○○、辛○○、子○○就上開犯行間有犯意聯絡及行為分擔，均為共
    同正犯。按如數行為於同時同地或密切接近之時地實施，侵
    害同一之法益，各行為之獨立性極為薄弱，依一般社會健全
    觀念，在時間差距上，難以強行分開，在刑法評價上，以視
    為數個舉動之接續施行，合為包括之一行為予以評價，較為
    合理，則屬接續犯，而為包括之一罪，最高法院著有86年台
    上字第3295號判例可資參照。本件被告丙○○、丁○○、辛○○、子○○於上開時地以多次舉動分別傷害告訴人乙○○
    、甲○○，然分別對乙○○、甲○○所為各數次傷害舉動，
    均係時間、空間緊密之接續行為，所侵害之法益亦同一，依
    前揭判例意旨，應為接續犯，各只成立一個傷害行為。被告
    丙○○、丁○○、辛○○、子○○係一行為傷害乙○○、甲○○2 人，為想像競合犯，應從一重處斷。爰審酌被告丙○○、丁○○、辛○○、子○○等人下手傷人之犯罪動機、目
    的、犯罪之手段、對告訴人所造成之傷勢、彼此參與情節輕
    重，被告丁○○、子○○坦承下手傷害，而被告丙○○、辛○○則矢口否認犯行之犯後態度等一切情狀，各量處如主文
    所示之刑，並諭知易科罰金之折算標準，以示懲儆。至被告
    丁○○以供本件犯行所用之安全帽並未扣案，現是否仍存在
    即屬不明，且安全帽為現今騎乘機車均應配戴，非專供本件
    犯行所用，爰不宣告沒收，一併敘明。
貳、無罪部分（即被告乙○○、甲○○、庚○○被訴傷害丙○○
    、辛○○及壬○○被訴傷害乙○○、甲○○部分）：
一、公訴意旨略以：
（一）被告乙○○、甲○○、庚○○、丙○○、辛○○均為親戚
      關係，渠等於民國96年10月23日晚間8 時30分許，在桃園
      縣中壢市○○路106 號前，因家產等問題發生口角糾紛，
      乙○○、甲○○與庚○○基於傷害之犯意聯絡與丙○○、
      辛○○發生互毆拉扯，致丙○○受有右下肢挫傷併瘀傷、
      左大腿瘀傷及疑胸部挫傷等傷害、辛○○受有頭部外傷、
      頸部、胸部、左臂多處挫傷等傷害，因認被告乙○○、甲○○、庚○○涉犯刑法第277 條第1 項之傷害罪嫌云云。
（二）被告壬○○與乙○○、甲○○均為親戚關係，渠等於96年
      10月23日晚間8 時30分許，在桃園縣中壢市○○路106 號
      前，因家產等問題發生口角糾紛，被告壬○○與同案被告
      丙○○、丁○○、辛○○、子○○基於傷害犯意聯絡，與
      乙○○、甲○○發生互毆拉扯，致乙○○受有頭皮挫傷、
      胸壁挫傷及右食指挫傷等傷害、甲○○受有前額及頭皮之
      擦傷、右臉頰、頭皮之挫傷、左前臂表淺擦傷、左肩部挫
      傷、後背及腰挫傷等傷害，因認被告壬○○涉犯刑法第27
      7 條第1 項之傷害罪嫌云云。
二、按犯罪事實應依證據認定之，無證據不得認定犯罪事實；不
    能證明被告犯罪或其行為不罰者應諭知無罪之判決，刑事訴
    訟法第154 條第2 項、第301 條第1 項分別定有明文。又告
    訴人之告訴，係以使被告受刑事訴追為目的，是其陳述是否
    與事實相符，仍應調查其他證據以資審認；被害人之陳述如
    無瑕疵，且就其他方面調查又與事實相符，固足採為科刑之
    基礎，倘其陳述尚有瑕疵，則在未究明前，遽採為論罪科刑
    之根據，即難認為適法，最高法院52年台上字第1300號、61
    年台上字第3099號著有判例可資參照。再認定不利於被告之
    事實，須依積極證據，苟積極證據不足為不利於被告事實之
    認定時，即應為有利於被告之認定，更不必有何有利之證據
    ；而事實之認定，應憑證據，如未能發現相當證據，或證據
    不足以證明，自不能以推測或擬制之方法，以為裁判基礎；
    另認定犯罪事實所憑之證據，雖不以直接證據為限，間接證
    據亦包括在內，然而無論直接或間接證據，其為訴訟上之證
    明，須於通常一般之人均不致有所懷疑，而得確信其為真實
    之程度者，始得據為有罪之認定，最高法院30年上字第816
    號、40年台上字第86號、76年台上字第4986號著有判例亦可
    資參照。
三、就公訴意旨認被告乙○○、甲○○、庚○○被訴傷害丙○○
    、辛○○部分：
（一）本件公訴人認被告乙○○、甲○○、庚○○涉犯此部分傷
      害罪嫌，無非係以證人丙○○、丁○○、辛○○、子○○
      之證述及卷附丙○○、辛○○之財團法人天主教聖保祿修
      女會醫院診斷證明書2 紙為主要論據。訊據被告被告乙○○、甲○○、庚○○均堅決否認有公訴人所指上開傷害犯
      行，被告乙○○辯稱：伊到現場時就被打，伊沒有機會打
      人等語：被告甲○○辯稱：伊到現場時後腦勺就被打，伊
      就蹲下，接著就被一群人毆打，伊沒有打動手毆打他人等
      語；被告庚○○辯稱：當丁○○毆打甲○○時，伊擋在該
      2 人中間阻止，隨後即遭推倒，但來就被拉到旁邊，伊沒
      有參與毆打等語。
（二）經查：
    1.卷附丙○○、辛○○之財團法人天主教聖保祿修女會醫院
      診斷證明書2 紙，就丙○○部分固記載「右下肢挫傷併瘀
      傷、左大腿瘀傷、疑胸部挫傷」，就辛○○部分固記載「
      頭部外傷、頸部、胸部、左臂多處挫傷」，惟查，丙○○
      係96年10月25日始至該醫院就診，而辛○○係96年10月31
      日始至該醫院就診等情，亦經該醫院於上開2 紙診斷證明
      書所載明，且與本件事發之時均有數日（查本件係96年10
      月23日晚間所發生），該部分傷勢原因是否係因被告乙○○、甲○○、庚○○毆打所致，實非無疑；況丙○○、辛○○於96年10月23日晚間均曾陪同證人癸○○至該醫院，
      業據丙○○、癸○○於本院審理中陳明（見本院卷第78頁
      、第238 頁），若丙○○、辛○○案發當日確因遭被告乙○○、甲○○、庚○○毆打而受傷之情，則其2 人既有前
      往醫院，豈有不立即就醫之理？足見財團法人天主教聖保
      祿修女會醫院診斷證明書2 紙充其量僅能證明丙○○、辛○○當天至醫院就診時受有上開傷害，但並無證據證明與
      被告乙○○、甲○○、庚○○有關，公訴人執此為被告乙○○、甲○○、庚○○傷害丙○○、辛○○犯行之證據，
      尚嫌無據。
    2.又雖丙○○、辛○○均稱確有遭傷害之情，惟丙○○於本
      院審理時證稱：伊看到庚○○勒住丁○○脖子後，伊上前
      被庚○○推倒，後來辛○○過來扶住伊，就沒有人再打伊
      了云云（見本院卷第75頁），然若如丙○○所稱係遭庚○○推倒，何以竟受有如診斷證明書所載「右下肢挫傷併瘀
      傷、左大腿瘀傷、疑胸部挫傷」等傷害？又辛○○於本院
      審理時先證稱：伊頭部被打到，當下沒有流血，手及胸部
      有被捶到，脖子被抓到，但不知道為何診斷證明書寫外傷
      云云（見本院卷第151 頁）；後稱：伊頭部是頭暈、胸口
      會悶、手臂會痛云云（見本院卷第326 頁背面），亦與其
      所提出診斷證明書所載「頭部外傷、頸部、胸部、左臂多
      處挫傷」等不符，則丙○○、辛○○之證述顯有瑕疵，而
      難逕採。
    3.雖證人癸○○於本院審理時證稱：乙○○、甲○○、庚○○有用腳去踢丙○○云云。惟查證人癸○○與丙○○、辛○○關係極為密切（癸○○與丙○○為事實上夫妻，癸○○為辛○○之母），綜觀其於本院審理時證詞，竟僅能陳
      述丙○○遭毆打之情，對案發當天現場其他人之狀況、是
      否有受傷，多未能具體清楚陳述，甚至本件證人癸○○之
      弟即被告子○○已坦承有動手毆打甲○○、乙○○之情，
      證人癸○○竟猶證稱：被告子○○應該沒有打人云云，顯
      見證人癸○○確有迴護與其關係密切者之情，其所證已難
      採信；而證人癸○○證稱：丙○○小腿受傷流血云云，亦
      顯與丙○○所提出診斷證明書所載受傷情形「右下肢挫傷
      併瘀傷、左大腿瘀傷、疑胸部挫傷」不符，是證人癸○○
      之證述，自非可採。
    4.又證人己○○於本院審理時證稱：案發後伊有載丙○○等
      人去醫院，丙○○有受傷，是膝蓋受傷，有瘀血云云，惟
      證人己○○為丙○○之女，與丙○○關係密切，而其證稱
      丙○○受傷情形，亦與丙○○所提出診斷證明書所載上開
      受傷情形未盡相符；而其所稱搭載就醫之經過，亦與丙○○所述不符（證人己○○證稱係直接至聖保祿醫院，而丙○○則稱：先前往壢新醫院後，再去聖保祿醫院），是證
      人己○○之證詞亦難採信。
四、就被告壬○○被訴傷害乙○○、甲○○部分：
（一）本件公訴人認被告壬○○涉犯此部分傷害罪嫌，無非係以
      證人乙○○、甲○○、丁○○之證述及卷附乙○○、甲○○之天晟醫院診斷證明書2 紙為主要論據。訊據被告壬○○堅決否認有傷害乙○○、甲○○之犯行，辯稱：伊是事
      後才到該處，伊沒有參與等語。
（二）經查：
    1.證人丙○○於檢察官訊問時證稱：壬○○是打完架之後，
      警察處理當時才到場等語（見偵查卷第77頁）；於本院審
      理時證稱：打架時沒有看到壬○○，是警察到了以後伊才
      看到壬○○等語（見本院卷第79頁）；證人辛○○於本院
      審理時證稱：是警察來了以後伊才看到壬○○，伊就叫壬○○去幫伊移車等語（見本院卷第147 頁）；證人子○○
      證稱：壬○○確實沒有衝出來一起打甲○○及乙○○，伊
      是之後才看到壬○○等語（見本院卷第156 頁）；證人戊○○於本院審理時亦證稱：是在警察登記證件時才看到壬○○等語（見本院卷第186 頁），參諸庚○○於本院審理
      時亦陳稱：伊看到壬○○時，已經是在登記證件了等語（
      見本院卷第175 頁），核與被告壬○○所陳相符，則被告
      壬○○辯稱其係事後方到場，尚非不可採信。
    2.證人乙○○於檢察官訊問時證稱：伊沒有印象壬○○有沒
      有打伊等語（見偵查卷第52、76頁）；證人甲○○於檢察
      官訊問證稱：伊不確定壬○○有無打伊及乙○○等語（見
      偵查卷第76頁）；於本院審理時證稱：警察登記時有看到
      壬○○，但是打得過程中，我不確定有沒有壬○○，不確
      定壬○○有無動手等語（見本院卷第123 頁）。則依證人
      乙○○、甲○○之證述，已難逕為不利被告壬○○之認定
      。
    3.雖證人乙○○於檢察官訊問時證稱：伊看到壬○○有踢甲○○云云（見偵查卷第76頁）；本院審理時證稱：伊可以
      確定壬○○有在打甲○○的那群人中，壬○○與辛○○站
      在同一邊，也就是用腳踹甲○○側躺位置的身體前面云云
      。惟查證人甲○○於本院審理時即明確指證丙○○、丁○○、辛○○、子○○對其毆打，卻始終並未指證被告壬○○對其毆打之情形，且依證人乙○○所述，被告壬○○係
      從證人甲○○正面以腳踹，證人甲○○當不至無法指證。
      況證人丁○○於檢察官訊問時證稱：壬○○沒有打甲○○
      、乙○○等語（見偵查卷第77頁），則本件自難逕以證人
      乙○○上開證述，即為不利被告壬○○之認定。
    4.證人丁○○於本院審理時雖一度證稱：在伊與乙○○互毆
      時，有看到壬○○衝出來直接朝乙○○、甲○○身上亂打
      云云；惟其後又改稱：伊可以確定壬○○在場，但有沒有
      打誰伊也沒有看到等語；雖證人戊○○於本院審理時一度
      證稱：有看到壬○○毆打甲○○云云，惟其後又改稱：伊
      是在警察登記證件時才看到壬○○，無法確定壬○○有無
      動手毆打甲○○或乙○○等語，則證人丁○○、戊○○一
      度不利被告壬○○之證詞，已難逕採。
    5.至卷附乙○○、甲○○之天晟醫院診斷證明書2 紙，僅能
      證明告訴人乙○○、甲○○有受傷之事實，無從認定係被
      告壬○○所造成之傷害。
五、綜上，公訴人所舉證據，尚不足使本院形成被告乙○○、甲○○、庚○○、壬○○有傷害之切確心證，此外復查無其他
    積極證據，足證上開被告有公訴人所指此部分之犯行，揆諸
    首揭說明，被告乙○○、甲○○、庚○○、壬○○此部分犯
    罪應屬不能證明，自為上開被告無罪之諭知。
、公訴不受理部分（即被告乙○○、甲○○、庚○○被訴傷害
    丁○○、子○○部分）：
一、公訴意旨略以：被告乙○○、甲○○、庚○○、丁○○、子
    ○○均為親戚關係，渠等於民國96年10月23日晚間8 時30分
    許，在桃園縣中壢市○○路106 號前，因家產等問題發生口
    角糾紛，乙○○、甲○○與庚○○基於傷害之犯意聯絡與丁○○、子○○發生互毆拉扯，致丁○○受有手指頭擦傷、子
    ○○受有頭暈、胸部及右腕部挫傷等傷害，因認被告乙○○
    、甲○○、庚○○涉犯刑法第277 條第1 項之傷害罪嫌等語
    。
二、按告訴乃論之罪，告訴人於第一審辯論終結前得撤回其告訴
    ；又告訴經撤回者，法院應諭知不受理之判決，刑事訴訟法
    第238 條第1 項、第303 條第3 款分別定有明文。查本件被
    告乙○○、甲○○、庚○○被訴涉犯刑法第277 條第1 項之
    傷害罪，此項罪名依同法第287 條前段規定，須告訴乃論，
    茲據告訴人丁○○、子○○於本院審理時以言詞撤回告訴（
    見本院97年11月14日審判筆錄第10頁、97年11月25日審判筆
    錄第11頁），依照前開法條之規定，本件應諭知不受理之判
    決。
肆、無從併辦部分：
    移送併辦意旨（台灣桃園地方法院檢察署98年度偵字第2315
    號）略以：被告乙○○因繼承房地糾紛與丁○○發生爭執，
    竟基於傷害之犯意，於96年10月23日晚間8 時30分許，在桃
    園縣中壢市○○路106 號毆打丁○○，因認被告乙○○涉犯
    刑法第277 條第1 項之傷害罪嫌等語，因本件經前開被告乙○○被訴傷害丁○○之同一事實業應判決不受理，本院自無
    從併辦，而應退回檢察官另行依法處置，附此敘明。
據上論斷，應依刑事訴訟法第284 條之1 、第299 條、第301 條
第1 項、第303 條第3 款，刑法第28條、第277 條第1 項、第55
條、第41條第1 項前段，刑法施行法第1 條之1 第1 項、第2 項
前段，判決如主文。
本案經檢察官陳仁傑到庭執行職務。
中    華    民    國    98    年    4     月    28    日
                  刑事第一庭    法  官  鄭吉雄
以上正本證明與原本無異。
如不服本判決，應於判決送達後10日內向本院提出上訴狀（應附
繕本），其未敘述上訴理由者，應於上訴期間屆滿後20日內補提
理由書狀於本院，上訴於臺灣高等法院。
                                書記官  劉宗源
中    華    民    國    98    年    4     月    28    日
附錄所犯法條：
中華民國刑法第277 條（普通傷害罪）
傷害人之身體或健康者，處3 年以下有期徒刑、拘役或1 千元以
下罰金。


司法院資訊處製作；財團法人民間司法改革基金會備份。
